【裁判字號】    92,易緝,1
【裁判日期】    920321
【裁判案由】    詐欺
【裁判全文】
臺灣臺北地方法院刑事判決                            九十二年度易緝字第一號
    公  訴  人  臺灣臺北地方法院檢察署檢察官
    被      告  乙○○
右列被告因詐欺案件，經檢察官聲請簡易判決處刑（九十年度偵字第四二五二號），
本院認不宜以簡易判決處刑，改依通常程序審理，判決如左：
    主  文
乙○○無罪。
    理  由
一、公訴意旨略以：被告乙○○曾於民國八十六年三月因竊盜案，為臺灣臺南地方法
    院判處有期徒刑六月，於同年十二月三十一日送監執行完畢，猶不知悔改，復共
    同基於意圖為自己不法所有之犯意，明知已無付款能力，與何啟昭（另案通緝）
    於八十八年一月十二日至臺北市○○路告訴人甲○○住處，向甲○○佯稱急需資
    金週轉，一星期內一定返還云云，並由何啟昭書立一紙借據及一張本票，以取信
    於甲○○，致甲○○不疑有他，如數出借新臺幣（下同）二十五萬元現金予乙○
    ○，詎乙○○等二人於詐得二十五萬元後，即皆避不見面，甲○○因生活陷入困
    頓，乃請其姐出面索討，乙○○不得已才祇償付二萬五千元，即拒返還分文，迄
    至偵查庭中仍使用推託技倆，佯簽九張各面額三萬元之分期付款之本票九張及分
    期清償契約書，惟屆期仍堅拒清償，顯示乙○○等二人自始共同詐欺不法之犯行
    ，因認被告涉有刑法第三百三十九條第一項之詐欺罪嫌。
二、按「犯罪事實應依證據認定之，無證據不得推定其犯罪事實。」、「不能證明被
    告犯罪或其行為不罰者，應諭知無罪之判決。」刑事訴訟法第一百五十四條、第
    三百零一條第一項分別定有明文；「認定不利於被告之事實，須依積極證據，苟
    積極證據不足為不利於被告事實之認定時，即應為有利被告之認定，更不必有何
    有利之證據。」、「刑法第三百三十九條第一項詐欺罪之成立，以意圖為自己或
    第三人不法所有，以詐術使人將本人或第三人之物交付為要件。所謂以詐術使人
    交付，必須被詐欺人因其詐術而陷於錯誤，若其所用方法，不能認為詐術，亦不
    致使人陷於錯誤，即不構成該罪。」最高法院三十年上字第八一六號、四十六年
    臺上字第四六０號亦分別著有判例可資參照。
三、公訴人認被告涉有詐欺罪嫌，主要係以：告訴人指訴，與被告會同何啟昭前往告
    訴人處借錢，但事後該筆錢未還。而訊據被告堅詞否認有何詐欺犯行，辯稱，沒
    還的錢是何啟昭借的，之前自己向告訴人借的錢都有依約還清，且算三分利給告
    訴人，本案只是單純何啟昭向告訴人借錢不還，但是因為何啟昭是其介紹的，其
    願意代為還錢等語。經查：（一）本案向告訴人借款二十五萬元者並非被告，而
    係何啟昭，此情為告訴人所是認，且簽發用以擔保該借款本票（發票日八十八年
    一月十二日，金額二十五萬元）亦是何啟昭，被告不過中間介紹雙方認識之人，
    此次借款本係何啟昭向告訴人借貸，被告並非借款人，也非保證人（僅為「見證
    人」）或本票之共同發票人，原本即無代替何啟昭返還該筆二十五萬元借款之義
    務，當不能僅因被告曾引見雙方，且在何啟昭與告訴人簽署之「合約書」（借款
    契約）見證人欄簽名（臺灣臺北地方法院檢察署九十年度他字第四三二號偵查卷
    第三頁參照），即遽認被告與何啟昭係有何不法的犯意聯絡或行為分擔；而被告
    本身前曾向告訴人借款十萬元，業依約清償並有支付利息乙節，迭據被告辯稱在
    卷，且為告訴人自承（同署九十年度偵字第四二五二號偵查卷第十八頁倒數第一
    行、第四十四頁背面倒屬第六行、第五十頁背面第二行參照），被告甚至一度代
    何啟昭支付三萬元與告訴人（上開偵字卷第十八頁背面第四行、第五十頁背面第
    三行參照），被告若果要詐欺告訴人，僅需用自己名義向告訴人詐騙即可，為何
    要大費周章尋找一告訴人本來即不認識之何啟昭前來向佯稱借款而詐欺，增加告
    訴人因不熟識何啟昭、拒絕借款而使詐欺不能得逞之風險？自己反而有借有還，
    並幫何啟昭還部分金錢？顯然被告僅是單純介紹何啟昭向告訴人借款，本身並無
    任何不法犯意。（二）告訴人供稱何啟昭向渠借款時，是告以要經營砂石車，若
    有賺錢將給渠紅利，核與合約書上所載「約予利潤紅利五萬元正」相符（同署九
    十年度他字第四三二號偵查卷第三頁參照），而告訴人借款之動機是「希望能夠
    賺到高額的紅利」，而事實上何啟昭也有在經營砂石車等情均為告訴人所自承（
    本院九十一年度簡字第五六九號卷第二十八頁第十行、第一行參照），是以難認
    何啟昭有施用何等詐術，而使告訴人因其詐術而陷於錯誤，顯不構成詐欺罪。
四、按「法院認為應科拘役、罰金或應諭知免刑或無罪之案件，被告經合法傳喚無正
    當理由不到庭者，得不待其陳述逕行判決。」刑事訴訟法第三百零六條定有明文
    。被告經本院合法傳喚，於九十二年三月七日審判期日無正當理由不到庭，爰不
    待其陳述逕行判決。
五、綜上所述，被告所辯可資採信，本案單純為民事糾紛。公訴人所舉之證據與所指
    出之證明方法尚未足使本院確信被告犯罪，此外，於本院得依或應依職權調查證
    據之範圍內，又查無其他積極證據足證被告有何公訴人所指犯行，揆諸前開說明
    ，不能證明被告犯罪，應為被告無罪之諭知。
據上論斷，應依刑事訴訟法第四百五十二條、第三百零一條第一項、第三百零六條，
判決如主文。
本案經檢察官陳焜昇到庭執行職務
中      華      民      國      九十二      年    三      月    二十一  日
                              臺灣臺北地方法院刑事第三庭
                                    審判長  法  官    李英勇
                                            法  官    吳淑惠
                                            法  官    姚念慈
右正本證明與原本無異。
如不服本判決，得自收受送達之日起十日內向本院提出上訴狀上訴於臺灣高等法院（
應附繕本）。
                                            書記官    林義盛
中      華      民      國      九十二      年    三      月    二十一  日


司法院資訊處製作；財團法人民間司法改革基金會備份。
